【裁判字號】    94,易,1036
【裁判日期】    950126
【裁判案由】    竊盜等
【裁判全文】
臺灣高雄地方法院刑事判決              94年度易字第1036號
公  訴  人  臺灣高雄地方法院檢察署檢察官
被      告  甲○○
                    （現另案於臺灣高雄監獄執行中）
            丁○○
                    （現另案於臺灣高雄第二監獄執行中）
上列被告等因竊盜等案件，經檢察官提起公訴（94年度偵緝字第
644、871號），本院判決如下：
    主  文
甲○○共同毀壞門扇，於夜間侵入住宅竊盜，處有期徒刑捌月。
丁○○無罪。
    事  實
一、甲○○意圖為自己不法所有之犯意，於民國93年8 月10日（
    起訴書誤載為93年8 月15日）凌晨4 、5 時許，與某不詳真
    實姓名年籍之成年男子基於竊盜之犯意聯絡，由甲○○騎乘
    車牌號碼ZAU-028 號機車搭載該不詳姓名年籍之成年男子，
    共同至戊○○○位於高雄市○○區○○路123 巷21號住處外
    ，推由甲○○在外把風監視，該不詳真實姓名年籍之成年男
    子則以點火方式破壞具有防盜效用之紗門紗網後（毀損部分
    未據告訴），再自紗網破洞伸手入內開啟紗門侵入上開住宅
    內，竊取戊○○○之夫顏仲滿、其媳吳凱珍及外孫吳巧蘋分
    別所有之刮鬍刀、手錶各1 支、高速公路回數票8 張、錄放
    影機1 台、行動電話3 具（起訴書誤載為1 具）、封口機1
    台、玉手環2 只及金項鍊2 條得手。嗣於同日凌晨5 時15分
    許，該不詳姓名年籍之成年男子（起訴書誤載為甲○○）在
    該住宅戊○○○臥房內欲再搜尋財物時，為起床如廁之戊○○○發覺，乃奪門而出，與甲○○分頭逃跑，戊○○○遂報
    警並偕同家人出外追捕，始於停放在該住宅門口之上開機車
    腳踏板上發現遭竊之錄放影機1 台，復於高雄市○○區○○
    路85巷21弄20號前發現甲○○行跡可疑且手持顏仲滿所有遭
    竊之行動電話1 具，始查知上情。
二、案經戊○○○訴由高雄市政府警察局鼓山分局報請臺灣高雄
    地方法院檢察署檢察官偵查起訴。
    理  由
壹、證據能力方面：
一、按被告以外之人於審判外之陳述不得作為證據，刑事訴訟法
    第159 條第1 項定有明文。查被告丁○○對證人即共同被告
    甲○○之警詢筆錄之證據能力，有所爭執，且公訴人未證明
    （自由證明）該等警詢筆錄具有較可信或特別可信之情怳，
    是依上開規定，該等警詢筆錄之記載，就證明構成犯罪之事
    實，固無證據能力。然參酌日本刑事訴訟法第328 條：依同
    法321 條至第324 條規定（傳聞法則之規定）而不得作為證
    據之文書或陳述，若在準備期日或審判期日，被告或證人或
    其他陳述人對陳述之證明力產生爭議時，此等不得作為證據
    之文書或陳述，得作為證據之規定，及彼邦實務之相關見解
    ，本案被告方面固得援引上開警詢筆錄所記載之內容，作為
    彈劾證據之用，但同時該等警詢筆錄亦可作為恢復遭被告方
    面所爭執之陳述證明力之用，合先敘明。
二、次按被告以外之人於審判外之陳述，雖不符刑事訴訟法第15
    9 條之1 至第159 條之4 之規定，而經當事人於審判程序同
    意作為證據，法院審酌該言詞陳述或書面陳述作成時之情況
    ，認為適當者，亦得為證據；當事人、代理人或辯護人於法
    院調查證據時，知有第159 條第1 項不為證據之情形，而未
    於言詞辯論終結前聲明異議者，視為有前項之同意，刑事訴
    訟法第159 條之5 第1 項、第2 項分別定有明文。經查：證
    人即被害人戊○○○於司法警察調查中所為之陳述，及高雄
    市政府警察局鼓山分局扣押筆錄、扣押物品目錄表、贓物認
    領保管單、員警謝光明之職務報告、現場路現圖及交通部中
    央氣象局中華民國九十三年日出日沒時刻表，分別為被告甲○○及丁○○以外之人於審判外之言詞及書面陳述，均屬於
    傳聞證據，惟檢察官、被告甲○○及丁○○於本院審判期日
    均同意以證人戊○○○於司法警察調查中所為之陳述，作為
    證據，本院審酌上開言詞陳述係員警依法詢問後忠實記錄，
    上開書面陳述分別係員警查獲時所製作之情形記錄、被害人
    領回遭竊物品所出具之單據及氣象人員於業務上所製作之文
    書，其作成之形式，並無瑕疵、與待證事實具有關聯性等情
    況，認為適當，應認依刑事訴訟法第159 條之5 第1 項之規
    定，得為證據，而有證據能力。
三、再按前揭刑事訴訟法第159 條之5 之規定，係以被告以外之
    人於審判外之陳述不符合同法第159 條之1 至第159 條之4
    有關傳聞法則例外規定之情形，且該陳述須經法院審酌作成
    時之情況，認為適當時，始有其適用。此所謂「審酌該陳述
    作成時之情況，認為適當」者，係指依各該審判外供述證據
    製作當時之過程、內容、功能等情況，是否具備合法可信之
    適當性保障，加以綜合判斷而言；倘法院審酌結果，認為該
    違背法定程序屬證據相對排除法則，但其情節重大，或其可
    信度明顯過低之情事者，即應認其欠缺適當性，仍不具證據
    能力，而不得作為證據。至同法第158 條之3 規定：「證人
    、鑑定人依法應具結而未具結者，其證言或鑑定意見，不得
    作為證據」，其立法理由乃在擔保該證言或鑑定意見，係據
    實陳述或公正誠實之可信性，故未依法具結者，依證據絕對
    排除法則，當然無證據能力，而不得作為證據，自不得因當
    事人於審判程序之同意，逕認該未經具結之證言或鑑定意見
    ，亦得作為證據，此於適用同法條即第159 條之5 第2 項所
    定「視為有前項之同意」之情形者，亦應受上揭第158 條之
    3 規定之限制。查證人戊○○○於94年4 月7 日在臺灣高雄
    地方法院檢察署94年度偵緝字第644 號案件偵查中之證詞，
    並未具結擔保其證詞之可信性，依法不具證據能力，縱使被
    告甲○○、丁○○及檢察官於本案言詞辯論終結前，未針對
    此聲明異議，仍不得作為證據；另證人即共同被告甲○○於
    本案檢察官偵查中之陳述，對被告丁○○而言，係屬證人之
    證詞，惟證人甲○○於偵查中之陳述既未依法具結擔保其證
    詞之可信性，自亦不得作為證據。然如前說明，本案被告方
    面固得援引上開偵訊筆錄所記載之內容，作為彈劾證據之用
    ，但同時該等偵訊筆錄亦可作為恢復遭被告方面所爭執之陳
    述證明力之用，併此敘明。
四、另按被告以外之人於偵查中向檢察官所為陳述，除顯有不可
    信之情況者外，得為證據，刑事訴訟法第159 條之1 第2 項
    定有明文。偵查中對被告以外之人（包括證人、鑑定人、告
    訴人、被害人及共同被告等）所為之偵查筆錄，或被告以外
    之人向檢察官所提之書面陳述，性質上均屬傳聞證據。惟現
    階段刑事訴訟法規定檢察官代表國家偵查犯罪、實施公訴，
    依法其有訊問被告、證人及鑑定人之權，證人、鑑定人且須
    具結，而實務運作時，檢察官偵查中向被告以外之人所取得
    之陳述，原則上均能遵守法律規定，不致違法取供，其可信
    度極高，職是，被告以外之人前於偵查中已具結而為證述，
    除反對該項供述得具有證據能力之一方，已釋明「顯有不可
    信之情況」之理由外，不宜以該證人未能於審判中接受他造
    之反對詰問為由，即遽指該證人於偵查中之陳述不具證據能
    力。本件證人戊○○○及柯金郎於檢察官偵查中所為之陳述
    ，既均已依法具結（除證人戊○○○上開94年4 月7 日偵查
    中之陳述未經依法具結，應無證據能力，已如前述），且復
    無證據足認渠等於檢查官偵查中之供述有何顯不可信之情況
    ，依上說明，渠等於偵查中之證言自均具有證據能力。
五、末按，傳聞法則乃對於被告以外之人於審判外之言詞或書面
    陳述，亦即針對被告以外之人於審判外以言詞或書面所為之
    供述證據而為之規範。卷附查獲照片9 幀，乃以科學、機械
    之方式，分別對於扣案物品及現場狀況所為忠實且正確之記
    錄，性質上並非供述證據，應無刑事訴訟法第159 條第1項
    規定之適用，附此敘明。
貳、實體方面：
一、有罪部分：
  (一)上揭事實，業據被告甲○○於本院審理時供承不諱，核與證
    人即被害人戊○○○於警詢及本院審理中指訴遭竊之情節相
    符，並有高雄市政府警察局鼓山分局扣押筆錄、扣押物品目
    錄表、被害人出具之贓物認領保管單、員警謝光明之職務報
    告、現場路線圖及交通部中央氣象局中華民國九十三年日出
    日沒時刻表各1 份在卷可稽，被告甲○○之自白，核與事實
    相符，堪足採信。本案事證明確，被告甲○○上開竊盜犯行
    ，堪以認定，應予依法論科。
  (二)被告甲○○與不詳姓名年籍之成年男子於夜間毀壞紗門侵入
    戊○○○住宅內行竊，核其所為，係犯刑法第321 條第1 項
    第1 款、第2 款之毀壞門扇，於夜間侵入住宅竊盜罪。又檢
    察官起訴書雖記載被告係涉犯刑法第306 條第1 項之侵入住
    宅罪及同法第321 條第1 項第1 款、第2 款之加重竊盜罪，
    惟業經公訴檢察官於本院95年1 月16日審判期日當庭更正被
    告涉犯法條為刑法第321 條第1 項第1 款、第2 款之加重竊
    盜罪，附此敘明。被告甲○○與該姓名年籍不詳之成年男子
    間就竊取被害人戊○○○之夫顏仲滿、其媳吳凱珍及外孫吳
    巧蘋財物之犯行，有犯意聯絡與行為分擔，為共同正犯。被
    告侵入住宅竊取顏仲滿、吳凱珍及吳巧蘋3 人之財物，其所
    竊取者，雖屬3 人之財物，但非其所能知悉，不發生數罪問
    題，仍應論以單純之一罪（最高法院29年上字第1403號判例
    參照）。爰審酌被告甲○○有妨害自由、毒品危害防制條例
    等前科，有臺灣高等法院被告前案紀錄表在卷可參，素行非
    佳，且於夜間侵入他人住宅行竊，嚴重危害住家安寧，所生
    之危害甚鉅，但其取得財物不多，及犯罪後坦承犯行，態度
    良好等一切情狀，量處如主文第一項所示之刑，以資儆懲。
二、無罪部分：
  (一)公訴意旨略以：被告丁○○於93年8 月10日凌晨，與甲○○
    本於為自己不法所有之意圖，而基於竊盜之犯意聯絡與行為
    分擔，未經許可，共同破壞戊○○○位在高雄市○○區○○
    路123 巷21號之住處紗門之安全設備，再自該處擅自侵入其
    內行竊，竊取戊○○○及其家人所有之刮鬍刀、手錶各1 支
    、高速公路回數票8 張、錄放影機1 台、行動電話3 具（起
    訴書誤載為1 具）、封口機1 台、玉手環2 只及金項鍊2 條
    得手。嗣於同日凌晨5 時15分許，甲○○為戊○○○及其家
    人在高雄市○○區○○路85巷21弄20號前逮獲，而查知上情
    ，因認被丁○○涉犯刑法第321 條第1 項第1 款、第2 款之
    加重竊盜罪嫌。
  (二)按犯罪事實應依證據認定之，無證據不得認定犯罪事實；又
    不能證明被告犯罪或其行為不罰者，應諭知無罪之判決，刑
    事訴訟法第154 條第2 項、第301 條第1 項分別定有明文。
    再刑事訴訟法第156 條第2 項規定：被告之自白，不得作為
    有罪判決之唯一證據，仍應調查其他必要之證據，以察其是
    否與事實相符。其立法意旨乃在防範被告自白之虛擬致與事
    實不符，故對自白在證據價值上加以限制，明定須藉補強證
    據以擔保其真實性，而利用非共同被告之共犯之自白或其他
    不利於己之陳述，為認定被告犯罪之證據，不特與利用被告
    自己之自白作為其犯罪之證明同有自白虛偽性之危險，且亦
    不免有為嫁禍於被告，而為虛偽供述之可能，是就刑事訴訟
    法第156 條第2 項之立法意旨觀之，非共同被告之共犯，所
    為之自白或其他不利於己之陳述，固得作為認定被告犯罪之
    證據，惟不得作為有罪判決之唯一證據，仍應調查其他必要
    之證據，以察其是否與事實相符，亦即仍須有補強證據以擔
    保該共犯自白之真實性，始得採為論罪之依據，並非絕對可
    由法院自由判斷該共犯之自白或不利於己之陳述之證明力，
    準此，若不為調查，而專憑此供述，即遽為被告犯罪事實之
    認定，則與上開規定有違，此有最高法院91年度台上字第32
    24號判決意旨可資參照。至認定不利於被告之事實，須依積
    極證據，苟積極證據不足為不利於被告事實之認定時，即應
    為有利於被告之認定；且事實之認定，應憑證據，如未能發
    現相當證據，或證據不足以證明，自不能以推測或擬制之方
    法，以為裁判基礎；而認定犯罪事實所憑證據，雖不以直接
    證據為限，間接證據亦包括在內；然而無論直接或間接證據
    ，其為訴訟上之證明，須於通常一般之人均不致有所懷疑，
    而得確信其為真實之程度者，始得據為有罪之認定，若其關
    於被告是否犯罪之證明未能達此程度，而有合理性懷疑之存
    在，致使無從形成有罪之確信，根據「罪證有疑，利於被告
    」之證據法則，即不得遽為不利被告之認定，最高法院30年
    上字第816 號、40年臺上字第86號、76年臺上字第4986號則
    分別著有判例。
  (三)公訴人認被告丁○○涉有上開加重竊盜犯行，無非係以：(1)
    證人即共同被告甲○○於警詢及內勤檢察官偵查中之證述；
    (2)證人即被害人戊○○○於警詢及偵查中之指訴；(3)證人柯
    金郎於偵查中之證詞；(4)贓物認領保管單據；(5)查獲照片（
    起訴書誤植為現場照片）；(6)現場簡圖；(7)職務報告等為其
    主要論據。訊據被告丁○○堅決否認有何上開加重竊盜犯行
    ，辯稱：伊自93年8 月初起即至台南科學園區台塑勇博奇美
    四廠從事消防工作，平日下班後均在宿舍內看書、看電視，
    並未返回高雄，伊未與甲○○共同行竊等語。
  (四)經查：
  1.證人即共同被告甲○○雖於本院審理時證稱：93年8 月10日
    凌晨，伊騎乘車牌號碼ZAU-028 號機車搭載被告丁○○，行
    經高雄市○○區○○路123 巷21號，見該處為木門，乃臨時
    起意竊盜，由伊在屋外把風，在庭之被告丁○○進入該屋行
    竊，被告丁○○先拿回數票、錄放影機及手機給伊，之後被
    告丁○○再繼續進入該屋竊取其他東西，當被害人喊竊盜追
    出時，被告丁○○與伊一起跑離該處，伊不知道被告丁○○
    當時住於何處等語（見本院94年12月19日審判筆錄第11至18
    頁），惟參諸證人甲○○於93年8 月10日第1 次警詢時證述
    ：伊並未於93年8 月10日凌晨5 時15分許，進入高雄市○○
    區○○路123 巷21號行竊，當時因伊所有之三菱牌自小客車
    音響壞掉，伊約於4 時30分許騎乘車牌號碼ZAU-028 號輕機
    車出門，欲找尋同型車款後再竊取車內音響，行至上址前，
    遇見舊識綽號「三益」男子在該處門口，伊見情形即知悉其
    在竊盜，即告知其如有竊得手機借伊使用，綽號「三益」之
    男子即自褲子口袋內取出紅色易利信行動電話給伊，之後伊
    即上開機車停於該處門前，徒步至附近找尋汽車音響，約於
    6 時許碰見被害人並遭報警逮捕，為警查獲時在伊身上扣得
    之男用手錶係伊在路中拾獲，高速公路回數表係伊所有，伊
    不知綽號「三益」之男子之真實姓名，僅知其住在鼓山區鼓
    山國中附近，年約24歲（70年次），於臉上下巴有1 顆痣，
    約172 公分，瘦瘦的等語（見警1 卷第1 至3 頁），於93年
    8 月10日檢察官偵查中稱：伊至高雄市○○區○○路123 巷
    21號時，「黃參益」已經在該處行竊等語（見偵A 卷第6 至
    7 頁），於94年4 月7 日偵查中稱：伊所說之丁○○，並非
    當時在庭之被告丁○○，內惟有好幾位丁○○等語（見偵B
    卷第33至34頁），足見證人甲○○對於其究竟有無與被告丁○○共同至被害人住處行竊？其竊（取）得何物？其在被害
    人住處門口碰面者，究為「三益」、「黃參益」或「丁○○
    」？以及綽號「三益」或「黃參益」之男子是否即為被告丁○○？其是否知悉被告丁○○住處？等所為陳述顯然前後矛
    盾不一。再參諸證人甲○○於警詢時確陳稱：綽號「三益」
    之男子年約，24歲（70年次），於臉上下巴有1 顆痣，約17
    2 公分，瘦瘦的等語，固經檢察官勘驗該警詢錄音帶屬實，
    有勘驗筆錄在卷可參，惟被告丁○○臉上下巴處雖有1 顆痣
    ，但其身高僅158 公分，且於案發當時年約28歲（65年5 月
    8 日生），有其口卡照片及年籍資料在卷可稽（見警2 卷第
    4 頁），顯與證人甲○○前揭所述之綽號「三益」之男子之
    特徵有所不符，則被告丁○○是否即為證人甲○○所指綽號
    「三益」之男子，益屬堪疑。是證人甲○○之證詞，既有前
    開瑕疵，自難憑以為被告涉有上開公訴人所指犯行之認定依
    據。
  2.被害人於93年8 月10日凌晨4 、5 時許，遭2 名竊賊以點火
    方式破壞具有防盜效用之紗門紗網後，再自紗網破洞伸手入
    內開啟大門侵入其位於高雄市○○區○○路123 巷21號之住
    宅，竊取被害人之夫顏仲滿、其媳吳凱珍及外孫吳巧蘋分別
    所有之刮鬍刀、手錶各1 支、高速公路回數票8 張、錄放影
    機1台 、行動電話3 具、封口機1 台、玉手環2 只及金項鍊
    2 條得手，嗣於同日凌晨5 時15分許，其中1 名竊賊在被害
    人臥房內搜尋財物時，為被害人發覺，該2 名竊賊即分頭逃
    逸，經被害人報警並偕同家人出外追捕，而循線於高雄市○○區○○路85巷21弄20號前發現被告甲○○，並經警當場逮
    捕被告甲○○之事實，固據證人即被害人戊○○○於警詢及
    本院審理時證述明確，並有現場簡圖及員警職務報告在卷可
    稽，惟證人戊○○○於警詢時僅指述遭竊盜及發現被告甲○○之經過，至於另一名竊賊之特徵則僅敘及為一男子，身材
    高瘦，足徵證人戊○○○於警詢時之指述，僅是指述遭竊盜
    及發現被告甲○○之經過，已難遽採為認定被告丁○○有罪
    之證據。再證諸證人戊○○○於本院接受詰問時證稱：「（
    當時你看到有幾個人在你房間內？）我看到時是一個人，我
    就追出去，看到有兩個人在路上跑，我房間那個人我不能確
    定是不是被告甲○○，我看到在我房間的那個人長的矮矮瘦
    瘦的，但是我房間暗暗的，我看的不是很清楚」、「（你剛
    所述發現在房間內的竊賊是否為在庭的被告洪? 請審判長命
    被告丁○○站起供證人指認）在我房間內看到的人應該比在
    庭被告丁○○高一點，但是我看到的是背面」、「（請審判
    長命被告丁○○脫下外套，背對證人，請證人指認被告丁○○是否就是她在房間內看到的人？）我沒有辦法確定被告丁○○就是我看到的那個人」、「（在你屋外看到的人，體型
    是否像被告丁○○體型？）因為他們跑的很快，我也無法確
    定他的體型」等語（見本院94年12月19日審判筆錄第4 至8
    頁），亦未指認被告丁○○即為行竊之歹徒之一，是證人戊○○○於警詢及本院審理中所為證述，亦難採為被告丁○○
    有罪之證據。
  3.證人柯金郎於檢察官偵查中雖證稱：其與被告丁○○係經由
    案外人丙○○介紹，在台南善化南科認識的，被告丁○○於
    93年8 月才到南科工作，其與丙○○及被告丁○○三人同睡
    1 間房間，其個人很早睡，有時會返回高雄家中，下班後是
    個人的事，沒有管他人的事，其與被告丁○○不熟，不知道
    被告丁○○下班後做何事，只有1 、2 次其在被告丁○○下
    班後開車送其至善化車站，平常大都是丙○○接送被告丁○○，渠等宿舍沒有門禁等語（見偵B 卷第81至82頁），惟此
    亦僅足認證人柯金郎對於被告丁○○下班以後之行蹤並不清
    楚，尚難憑此即遽為不利於被告之認定。
  4.至贓物領據保管單1 紙及查獲照片9 幀，亦分別僅足以證明
    被告甲○○為警查獲時所扣得之行動電話1 支、手錶1 具、
    高速公路回數票8 張暨放置於被害人住宅門口之車牌號碼ZA
    U-028 號機車腳踏板上之錄放影機1 台，確係被害人於上揭
    時、地失竊之物品，業經被害人領回，以及前開照片9 幀所
    攝上開物品暨機車為警尋獲時之外觀、被害人住宅紗門遭破
    壞情形，但均無從據以認定被告丁○○涉有上開竊盜之犯行
    。
  5.綜上所陳，本件公訴人所提出之事證，及所指出證明之方法
    ，並未達於通常一般之人均不致有所懷疑，而得確信其為真
    實之程度，尚不足使本院形成有罪之確信，形成被告丁○○
    有罪之心證，揆諸首揭判例之意旨，應認不能證明被告丁○○犯罪，既不能證明被告丁○○犯罪，自應為無罪之諭知。
據上論斷，應依刑事訴訟法第299 條第1 項前段、第301 條第1
項，刑法第28條、第321 條第1 項第1 款、第2 款，判決如主文
。
本案經檢察官乙○○到庭執行職務。
中    華    民    國    95    年    1     月    26    日
                  刑事第十三庭  審判長法  官  洪碩垣
                                      法  官  張金柱
                                      法  官  劉惠娟
以上正本證明與原本無異。
如不服本判決，應於判決送達後10日內，向本院提出上訴狀。
中    華    民  國    95      年    1     月    26    日
                                      書記官  陳素徵
附錄論罪科刑法條全文：
刑法第三百二十一條
犯竊盜罪而有左列情形之一者，處六月以上、五年以下有期徒刑
：
一  於夜間侵入住宅或有人居住之建築物、船艦或隱匿其內而犯
    之者。
二  毀越門扇、牆垣或其他安全設備而犯之者。
三  攜帶兇器而犯之者。
四  結夥三人以上而犯之者。
五  乘火災、水災或其他災害之際而犯之者。
六  在車站或埠頭而犯之者。
前項之未遂犯罰之。


司法院資訊處製作；財團法人民間司法改革基金會備份。
